臺灣高等法院刑事裁定　　　　　　　　 100年度聲字第3715號
聲　請　人
即　被　告　楊國華
上列聲請人因違反稅捐稽徵法等案件，聲請移轉管轄、合併審判
，本院裁定如下：
    主      文
聲請駁回。
    理      由
一、本件聲請意旨略稱：
  (一)台北地檢署檢察官起訴主張聲請人楊國華為建鎣貿易股份有
    限公司實際負責人，涉嫌以「假出口、真退稅」之方式，製
    作不實報單等資料，幫助泉穎公司等逃漏營業稅，並以聲請
    人為全珈、上桓、九兆等公司負責人，利用相同方式，幫助
    逃漏稅捐，移送併辦等情，認聲請人涉犯商業會計法第71條
    第1 款、稅捐稽徵法第43條第1 項、刑法第216 條、第215
    條、第339 條第1 項、第3 項等罪嫌（下稱第一案）。另桃
    園地檢署檢察官起訴主張聲請人係上桓公司負責人，行賄海
    關人員，開立不實憑證，以「假出口、真退稅」之方式，騙
    取外銷配額或鉅額退稅款等情，認聲請人涉犯貪污治罪條例
    第11條第3 項、第1 項、刑法第216 條、第210 條、第215
    條、第339 條第1 項、稅捐稽徵法第47條等罪嫌（下稱第二
    案）。
  (二)前述兩案本由桃園地檢署一併偵辦，桃園地檢署將第一案移
    送台北市國稅局查核，台北地檢署因案件簡單先行起訴，由
    台北地院99年度訴緝字第200 號案件審理；桃園地檢署嗣後
    將第二案起訴，由桃園地院100 年度訴更字第4 號（原為95
    年訴字第1618號）審理。因第二案件涵蓋第一案件，屬相牽
    連案件，而相關卷宗高達一百四十餘宗，有關證物達數十、
    百箱，外放於司法院北區大型贓物倉庫保管，聲請人及辯護
    律師無法閱卷，為保護聲請人權益，由同一法院管轄並移送
    桃園地院合併審判，較符合訴訟經濟。另如由台北地院審理
    ，因無法閱卷，無從提出有利證據，難期公平，爰併聲請裁
    定移轉於桃園地院進行審判。
二、刑事訴訟法第11條規定：「指定或移轉管轄由當事人聲請者
    ，應以書狀敘述理由向該管法院為之」，依文義解釋，當事
    人所得聲請者，為同法第9 條指定管轄、第10條移轉管轄二
    類，尚不及於同法第6 條相牽連案件管轄。蓋相牽連案件分
    別繫屬於有管轄權之不同法院時，得合併由其中一法院管轄
    之規定，旨在避免重複調查事證之勞費及裁判之歧異，符合
    訴訟經濟及裁判一致性之要求，然管轄事涉公益，為職權調
    查事項（最高法院48年台上字第837 號判例參看），且案件
    原以隨機分案方式產生，以求符合法官法定原則，若無刑事
    訴訟法第9 條指定管轄、第10條移轉管轄之情事，自不得許
    當事人自由選擇，故僅得依法於該受分案之法院間依協議自
    行裁定，或在不能獲得協議時，由其上級法院裁定由其中之
    一法院管轄時，始無違反法官法定原則。是以，併案與否，
    係由前後案件之承辦法官視有無合併審理之必要而主動協商
    決定，當事人僅得促請法院注意，而無聲請權限。本件聲請
    合併審判部分，顯不合法。
三、刑事訴訟法第10條第1 項第2 款及第11條規定，因特別情形
    由有管轄權之法院審判，恐難期公平者，由直接上級法院以
    裁定將案件移轉於其管轄區域內與原法院同級之他法院，或
    由當事人聲請該管法院為之。此所稱難期公平者，係指有具
    體事實，如法院與被告間曾有訴訟，或被告與原法院所有
    法官均有私人宿怨等，足認該法院之審判確實不得保持公平
    者而言，倘僅個人懷疑臆測之詞，或以空言指摘，或當事人
    與法院中部分職員有親誼恩怨之故，則尚難據以推定( 最高
    法院49年台聲字第3 號判例、89年度台聲字第6 號裁定參看
    ) 。本件聲請未具體陳明由台北地院進行審理，有何難期公
    平之虞，僅以閱卷不便，即認對聲請人不公，難謂有理。
四、綜上，本件聲請，礙難准許，應予駁回。
中     華    民     國    100   年     12    月  1    日
                    刑事第十九庭審判長法  官  鄧振球
                                      法  官  彭幸鳴
                                      法  官  曾德水
以上正本證明與原本無異。
不得抗告。
                                      書記官   吳玉華
中     華    民     國    100   年     12    月  1    日